【裁判字號】    89,台上,6377
【裁判日期】    891026
【裁判案由】    違反毒品危害防制條例
【裁判全文】
最高法院刑事判決                              八十九年度台上字第六三七七號
    上  訴  人  甲○○
右上訴人因違反毒品危害防制條例案件，不服台灣高等法院中華民國八十八年十二月
十日第二審更審判決( 八十八年度重上更(五)字第一八一號，起訴案號：台灣桃園地方
法院檢察署八十二年度偵字第一二四六四號 )，提起上訴，本院判決如左：
    主  文
上訴駁回。
    理  由
按刑事訴訟法第三百七十七條規定，上訴於第三審法院，非以判決違背法令為理由，
不得為之。是提起第三審上訴，應以原判決違背法令為理由，係屬法定要件。如果上
訴理由狀並未依據卷內訴訟資料，具體指摘原判決不適用何種法則或如何適用不當，
或所指摘原判決違法情事，顯與法律規定得為第三審上訴理由之違法情形，不相適合
時，均應認其上訴為違背法律上之程式，予以駁回。本件上訴人甲○○上訴意旨略稱
：原判決認上訴人有非法販賣安非他命之犯行，係以共同被告周怡珍於警訊中之自白
為主要論據之一，惟周怡珍於第一審即否認上訴人係其男友，稱非上訴人授意其非法
販賣安非他命，伊於警訊時遭警察毆打、灌啤酒，因害怕才指認係上訴人，且當庭指
在場之警員王永厚為刑求之警員。是其陳述是否出於自由意思，即有詳加調查之必要
。上訴人請求傳訊周怡珍、蕭錦翔調查，原審未予傳訊，有應於審判期日調查之證據
，未予調查之違法。又周怡珍於警訊中之陳述是否得作為上訴人犯罪事實之認定，既
有疑義，而警員帶周怡珍至桃園縣中壢市○○街八十一號三樓查獲安非他命四小包、
空袋四十個，該處究係何人居住，原審似未調查認定，如該處非上訴人之居住處所，
何以認定查扣之毒品係上訴人所有。另證人蕭錦翔係向警方提供線報之人，為配合警
方查緝毒品，其證言之證明力較之一般告訴人之證詞猶屬薄弱，原審以上訴人與蕭錦
翔非親非故，即採信其證詞，作為認定上訴人犯罪之證據及理由，亦有可議等語。
惟查：證據之取捨與證據之證明力如何，均屬事實審法院得自由裁量、判斷之職權；
茍其此項裁量、判斷，並不悖乎一般人日常生活經驗之通常定則或論理法則，又於判
決內論敘其作此判斷之心證理由，即不得任意指摘其為違法，而據為提起第三審上訴
之合法理由。而法院憑以認定犯罪事實之證據，並不以直接證據為限，即綜合各種直
接、間接證據，本於推理作用，為其認定犯罪事實之基礎，如不違背經驗法則與論理
法則，亦非法所不許。又共同被告不利於己之陳述，亦為證據之一種，若其陳述並無
瑕疵且與事實相符，非不得據以採為其他共同被告犯罪事實之認定。至證人之陳述有
部分前後不符，或相互間有所歧異時，究竟何者為可採，法院仍得本其自由心證予以
斟酌，非謂一有不符或矛盾，即應認其全部均為不可採信；茍其基本事實之陳述，與
真實性無礙時，則仍非不得予以採信。原判決依憑共同被告周怡珍於警訊中之供述及
指認上訴人之口卡，證人即少年蕭錦翔於檢察官偵查時之證述，證人即警員王永厚於
第一審證述查獲之情節，並扣案之安非他命五小包及空塑膠袋四十個，與乎行政院衛
生署藥物食品檢驗局之檢驗成績書等證據資料，為綜合之判斷，認上訴人有原判決事
實欄所載非法販賣化學合成麻醉藥品安非他命之犯行，因而撤銷第一審關於上訴人部
分之判決，改判仍論上訴人共同連續非法販賣化學合成麻醉藥品罪，而於法定刑內量
處其刑，已詳敘其調查證據之結果及取捨證據認定犯罪事實之理由。並就上訴人否認
犯罪所辯各節，如何不足採信，詳加說明指駁；且敘明周怡珍警訊時並無受刑求之情
形，所為之供述係出於任意之陳述，至其嗣後翻異前供改稱不認識上訴人，安非他命
是向「小朱」買取轉交蕭錦翔，其同居男友為「王太白」，非上訴人，並與上訴人互
稱彼此不認識云云，如何係迴護之詞而不足採，詳加論述說明。所為論斷均有卷存資
料可資覆按，就形式上觀察，要無採證認事違背經驗法則、論理法則，或有其他違背
法令之情形。按證據之證明力如何，依刑事訴訟法第一百五十五條第一項規定，事實
審法院有自由判斷之權，茍其判斷之論據，按諸通常經驗，並非事理之所無，即不能
任意指為違背經驗法則，而據為上訴第三審之適法理由。原判決已於理由一之１、２
敘明周怡珍於警訊中供述其同居之男友即上訴人如何授意伊販賣安非他命及其被警查
獲當日，上訴人聞風逃逸之詳情，及本件係證人蕭錦翔為戒絕吸用安非他命之毒害，
向警局提供線報後，經警指示蕭錦翔向周怡珍及上訴人佯裝購買安非他命，於交易時
為警查獲周怡珍，經周怡珍供出上訴人並指認上訴人之口卡無訛，而查獲上訴人等情
，核與證人蕭錦翔供述如何向上訴人等購買安非他命之情節相符，再敘明周怡珍於警
訊中並無遭受刑求之情形，已據警員王永厚、劉宏義結證明確，至於周怡珍嗣後否認
認識上訴人，改稱安非他命係向「小朱」買取轉交蕭錦翔，係翻異迴護之詞而不足採
，且有查獲之安非他命五小包、空塑膠袋四十個扣案及行政院衛生署藥物食品檢驗局
檢驗成績書附卷可佐，因認上訴人之罪證明確。其非單採共同被告周怡珍或蕭錦翔之
陳述為上訴人論罪科刑之惟一證據，而係綜合前開證據之調查而為取捨、判斷之結果
，所為論斷又非一般事理所無，難認有違經驗法則及論理法則，不容任意指摘為違法
而執為合法上訴第三審之理由。又周怡珍、蕭錦翔已分別於警訊及事實審偵審中供述
甚詳，至其等前後供述之細節雖稍有出入，惟共同被告之陳述有部分前後不符，或相
互間有所歧異時，究竟何者為可採，法院亦應衡情酌理予以審定；茍其基本事實之陳
述，與真實性無礙時，則仍非不得予以採信。原審本此理由判決，按諸採證法則，尚
無不合，不得任意指摘為違法。另原判決理由一之４復敘明上訴人犯罪事證明確，上
訴人於原審再聲請傳訊周怡珍、蕭錦翔，核無必要，已說明不再傳喚重複訊問調查之
理由，亦與通常情理無違，難指為有調查未盡及理由不備之情形，而執為上訴第三審
之合法理由。另周怡珍被查獲當時，為警查扣違禁物安非他命五包、塑膠袋四十個，
而上訴人當時自上開查獲處所逃逸，查扣之塑膠袋係上訴人所有供包裝安非他命非法
販賣所用，已據周怡珍供明在卷，原判決依法併予宣告沒收，亦非無據。至上訴人有
無非法販賣安非他命，扣案之物是否為其所有，與上開處所是否為其居住之處所，並
無必然之關連。上訴意旨以前開處所非上訴人居住處，原審未調查該處究係何人居住
，遽認扣案之物為其所有，採周怡珍及蕭錦翔之陳述為上訴人論罪之依據，其調查尚
有未盡，並指摘原判決有理由不備之違法云云，亦非依據卷內資料為原判決具體違法
之指摘。此外上訴意旨徒憑己見，就原審採證認事及對於證據證明力判斷等職權之適
法行使，和原判決已明白論斷之事項，任意指摘為違法，並就有無非法販賣安非他命
之犯行仍為單純事實之爭辯，均非依據卷內資料而為原判決有如何具體違法之指摘，
核與法律規定得為第三審上訴理由之違法情形，不相適合，應認其上訴為違背法律上
之程式，予以駁回。
據上論結，應依刑事訴訟法第三百九十五條前段，判決如主文。
中      華      民      國    八十九    年      十      月    二十六    日
                              最高法院刑事第四庭
                                  審判長法官  董  明  霈
                                        法官  丁  錦  清
                                        法官  林  茂  雄
                                        法官  王  居  財
                                        法官  張  祺  祥
      右正本證明與原本無異
                                              書  記  官
中      華      民      國    八十九    年     十一     月      一      日


司法院資訊處製作；財團法人民間司法改革基金會備份。
